【裁判字號】    98,家聲,987
【裁判日期】    990226
【裁判案由】    變更子女姓氏
【裁判全文】
臺灣臺北地方法院民事裁定             98年度家聲字第987號
聲  請  人  乙○○
相  對  人  甲○○
上列聲請人聲請變更子女姓氏事件，本院裁定如下：
    主    文
聲請駁回。
程序費用新台幣壹仟元由聲請人負擔。
    理    由
一、本件聲請意旨略以：(一)聲請人遭伯伯姑姑排斥，聲請人父親
    即相對人給伯伯姑姑之子女壓歲錢二十年，但十五年來聲請
    人未獲得一毛錢；聲請人四姑提供的電器狀況連連，險生意
    外致使聲請人不能續住；聲請人前曾搭乘四姑兒子所駕汽車
    發生擦撞險生意外，然二姑、四姑均避之不談；二伯子女長
    年居住相對人處未支付一毛錢，然聲請人與相對人僅借住其
    大女兒處一星期，即感受到壓力，遭受驅趕；(二)相對人研究
    姓名學問，其認為聲請人若繼續從其姓氏，對聲請人及相對
    人不見得有利，因相對人已改名過兩次，而聲請人已無法改
    名，故僅能改姓氏，就目前狀況，外在環境好像都有不明人
    士尾隨跟蹤，相對人覺得除夕過後虎年聲請人若改從母姓「
    林」，對聲請人目前局勢將較為好轉，為此爰依民法第一千
    零五十九條第五項第一款規定，請求准許聲請人變更姓氏從
    母姓「林」姓等語。
二、按父母離婚者，且有事實足認子女之姓氏對其有不利之影響
    時，父母之一方或子女得請求法院宣告變更子女之姓氏為父
    姓或母姓，民法第一千零五十九條第五項第一款定有明文。
    故變更姓氏以原有姓氏事實上有不利之影響時，方應准許。
三、經查，聲請人雖主張從父姓遭受父方親戚排斥、不明人士干
    擾，父姓對其確有不利之影響等情，然經本院職權函請臺北
    市政府社會局偕同聲請人至精神科就診，臺北市立聯合醫院
    松德院區診斷聲請人患有「誘發性妄想精神病」，有該院松
    德院區九十九年二月八日診斷證明書影本一份在卷可稽，而
    相對人於本院九十九年一月十五日訊問時陳稱：「聲請人要
    聲請改姓，總要提出一個利害關係，故聲請人在書狀上載明
    我與我其他兄弟姊妹的互動很疏遠。」、「我認為改姓可以
    對小孩換運勢，我告知聲請人這種理論，聲請人也接收進去
    ‧‧‧。」，足見聲請人提出本件聲請，係因相對人之誘發
    而產生被害妄想，認為父姓對其不利，若准許聲請人變更姓
    氏，反而堅定聲請人之被害妄想，對聲請人方屬不利，從而
    聲請人聲請變更姓氏為母姓「林」姓，自與上開法條不合，
    其聲請為無理由，應予駁回。
四、依非訟事件法第二十一條第一項前段，裁定如主文。
中    華    民    國    99    年    2     月    26    日
                         家事法庭法  官  文衍正
以上為正本係照原本作成
如對本裁定抗告須於裁定送達後10日內向本院提出抗告狀，並繳
納抗告費新臺幣1,000元。
中    華    民    國    99    年    2     月    26    日
                                 書記官  陳俐妙

司法院資訊處製作；財團法人民間司法改革基金會備份。
